【裁判字號】    92,簡上,153
【裁判日期】    921128
【裁判案由】    妨害名譽
【裁判全文】
臺灣嘉義地方法院刑事判決                        九十二年度簡上字第一五三號
    上  訴  人  臺灣嘉義地方法院檢察署檢察官
    被      告  乙○○
右上訴人因妨害名譽案件，不服本院嘉義簡易庭九十二年度簡字第一一三九號中華民
國九十二年九月九日第一審判決（臺灣嘉義地方法院檢察署聲請簡易判決處刑案號：
九十二年度偵字第五五三六號），提起上訴，本院管轄之第二審合議庭判決如左：
    主  文
上訴駁回。
    事  實
一、乙○○於民國九十二年七月三日十五時五十分許，在嘉義市東區神農里里長甲○
    ○○之嘉義市○區○○街五十六號住處前之馬路上，因對甲○○○未處理居住環
    境之髒亂問題心生不滿，竟公然對甲○○○辱罵：「幹你娘，作里長神氣啥，是
    會幹死人」（台語）等語，足以貶抑甲○○○之名譽。
二、案經甲○○○訴由嘉義市警察局第二分局報由臺灣嘉義地方法院檢察署檢察官偵
    查後聲請簡易判決處刑。
    理  由
一、訊據被告乙○○矢口否認公然侮辱犯行，辯稱：只有說「作里長囂張什麼？」，
    沒有侮辱甲○○○；而且其係在嘉義市○區○○里○○鄰○○街九一巷九號住處
    罵，而非在甲○○○之同市街五十六號住處云云。經查：
（一）被告如何於上揭時、地，以：「幹你娘，作里長神氣啥，是會幹死人」（台語
      ）等語辱罵甲○○○之事實，除據告訴人甲○○○於偵、審中指訴明確外（詳
      偵查卷第八頁、本審卷第三六頁），復有目擊證人陳純美、李丁欉、黃麗滿等
      人於偵查時證述綦詳（詳偵查卷第八、九頁），是被告所辯顯屬卸責之詞。
（二）再被告自承因其嘉義市○區○○里○○街九一巷九號住處後方環境髒亂問題，
      曾前往告訴人住處。又告訴人及上開證人陳純美、李丁欉、黃麗滿亦均指證被
      告確係在嘉義市○區○○街五六號前辱罵甲○○○之事實，則被告所辯罵告訴
      人之地點係在其住處云云，即難採信。而被告辱罵甲○○○，既為當時在同市
      街三二號內之陳純美、行經嘉義市○區○○街五六號前之李丁欉及在同市街五
      四號內之黃麗滿聽聞，足證被告係公然為之。
（三）綜上，被告所辯均不足採。本件事證明確，其犯行堪以認定。
二、核被告所為，係犯刑法第三百零九條第一項之公然侮辱罪。原審依刑事訴訟法第
    四百四十九條第一項前段、第四百五十四條第二項，刑法第三百零九條第一項、
    第四十一條第一項，罰金罰鍰提高標準條例第一條前段、第二條，逕以簡易判決
    判處被告拘役三十日，如易科罰金以三百元折算一日，經核其認事用法及量刑均
    屬妥適，上訴人上訴意旨以原審量刑過輕為由而指摘原判決不當，為無理由，應
    予駁回。
三、至告訴人甲○○○以：本件被告犯行，另涉犯妨害公務；被告於九十二年八
    月二十五日十九時三十分許，在嘉義市○○街七十一號及七十九號前，分別以「
    垃圾」之詞辱罵陳純美及李丁欉，又於同年九月十四日在嘉義市○○街七十一號
    前，再次辱罵陳純美，亦係公然侮辱，因認原判決過輕云云。經查：本件告訴
    人固係因被告抱怨鄰居之環境衛生問題，而出面為被告解決，但非行使公權力中
    ，自無妨害公務可言。次按刑法第三百零九條第一項之公然侮辱罪係告訴乃論
    之罪，同法第三百十四條定有明文。是縱告訴人所言屬實，惟被告所辱罵者係陳
    純美與李丁欉，而非甲○○○，故非起訴效力所及，本院無從併予審理，均附此
    敘明。
據上論斷，應依刑事訴訟法第四百五十五條之一第一項、第三項、第三百六十八條，
判決如主文。
本案經檢察官李文和到庭執行職務
中      華      民      國    九十二    年     十一     月    二十八    日
                                      臺灣嘉義地方法院刑事第四庭
                                        審判長法  官  柯  月  美
                                              法  官  林  福  來
                                              法  官  張  育  彰
右正本證明與原本無異。
本件不得上訴。
中      華      民      國    九十二    年     十一     月    二十八    日
                                              書記官  林  秀  敏
附錄法條：
中華民國刑法第三百零九條
公然侮辱人者，處拘役或三百元以下罰金。
以強暴犯前項之罪者，處一年以下有期徒刑、拘役或五百元以下罰金。


司法院資訊處製作；財團法人民間司法改革基金會備份。
